【裁判字號】    97,上易,23
【裁判日期】    970229
【裁判案由】    侵占
【裁判全文】
臺灣高等法院高雄分院刑事判決          97年度上易字第23號
上  訴  人  臺灣屏東地方法院檢察署檢察官
被      告  甲○○
上列上訴人因被告侵占案件，不服臺灣屏東地方法院96年度易字
第602 號中華民國96年11月6 日第一審判決（起訴案號：臺灣屏
東地方法院檢察署95年度偵緝字第383 號），提起上訴，本院判
決如下：
    主  文
上訴駁回。
    事  實
一、甲○○從事旅行業，時有機會帶團進出大陸地區，於民國94
    年11月間某日，在其任職之大展旅行社（設於屏東市○○○
    路），私下受乙○○委託，同意於次一團期前往大陸地區時
    ，代為購買折疊船1 艘，並收受乙○○交付供購船使用之現
    金新臺幣（下同）10,000元。詎甲○○於同年12月間帶團赴
    大陸地區時，不僅未依約代購折疊船，竟基於意圖為自己不
    法所有之侵占犯意，將受託之10,000元侵吞入己，供己花用
    。返回臺灣後，乙○○見折疊船並未買回，多次詢問，均置
    不理。
二、案經乙○○訴由臺灣屏東地方法院檢察署檢察官偵查起訴。
    理  由
壹、證據能力部分：
一、按被告之自白，非出於強暴、脅迫、利誘、詐欺、疲勞訊問
    、違法羈押或其他不正之方法，且與事實相符者，得為證據
    ；刑事訴訟法第156 條第1 項定有明文。本件侵占之犯罪事
    實，已經即被告甲○○（下稱被告）於本院審理時坦承不諱
    ，且核與事實相符，自得為證據。
二、被告以外之人於審判外之陳述，雖不符刑事訴訟法第159 條
    之1 至第159 條之4 之規定，而經當事人於審判程序同意作
    為證據，法院審酌該言詞陳述或書面陳述作成時之情況，認
    為適當者，亦得為證據。立法意旨在於傳聞證據未經當事人
    之反對詰問予以核實，原則上先予排除，惟若當事人已放棄
    反對詰問權，於審判程序中表明同意該等傳聞證據可作為證
    據，基於尊重當事人對傳聞證據之處分權，及證據資料愈豐
    富，愈有助於真實發見之理念，且強化言詞辯論主義，使訴
    訟程序得以順暢進行，上開傳聞證據亦均具有證據能力。本
    件證人乙○○檢察事務官詢問之陳述，經檢察官及被告於原
    審及本院均表示同意作為證據使用。本院審酌該言詞陳述作
    成時之情況均屬正常，並未有顯不可信之情況，且與本案相
    關之待證事實具有關連性，認適當作為證據，依刑事訴訟法
    第159 條之5 第1 項之規定，認具有證據能力。
貳、實體部分：
一、本件被告受甲○○委託至大陸地區代購折疊船，惟將代購費
    用10,000元私自侵吞而供己花用之事實，業據被告坦承不諱
    ，核與甲○○於偵審中指述之情節相符，應認被告之自白係
    與事實相符，堪以採信。罪證明確，犯行洵堪認定。核被告
    所為，係犯刑法第335 條第1 項侵占罪。被告雖任職於大展
    旅行社，然係私下受託而持有甲○○交付之10,000元，並非
    本於業務所為，不成立刑法第336 條第2 項業務侵占罪。又
    被告行為後，刑法第335 條第1 項侵占罪雖未修正，惟罰金
    刑部分，因刑法第33條第5 款有關罰金刑之規定已有修正，
    依修正前之規定：「罰金：（銀元）1 元以上」，修正後之
    刑法第33條第5 款則規定：「罰金：新臺幣1,000 元以上，
    以百元計算之」，比較修正前後之罰金刑輕重，該罰金刑之
    最低刑度於修法後已有加重，依刑法第2 條第1 項從舊從輕
    原則之規定，以舊法之規定有利於被告，自應適用有利於被
    告之行為時法論處。且被告犯罪時之刑法第41條第1 項前段
    規定：「犯最重本刑為5 年以下有期徒刑以下之刑之罪，而
    受6 個月以下有期徒刑或拘役之宣告，因身體、教育、職業
    、家庭之關係或其他正當事由，執行顯有困難者，得以1 元
    以上3 元以下折算1 日，易科罰金。」又受刑人行為時之易
    科罰金折算標準，依修正前罰金罰鍰提高標準條例第2 條前
    段規定（現已刪除），就其原定數額提高為100 倍折算1 日
    ，則本件行為時之易科罰金折算標準，應以銀元300 元折算
    1 日，經折算為新臺幣後，應以新臺幣900 元折算為1 日。
    惟95年7 月1 日施行之修正後刑法第41條第1 項前段則規定
    ：「犯最重本刑為5 年以下有期徒刑以下之刑之罪，而受6
    個月以下有期徒刑或拘役之宣告者，得以新臺幣1,000 元、
    2,000 元或3,000 元折算1 日，易科罰金。」經比較修正前
    後之易科罰金折算標準，以95年7 月1 日修正公布施行前之
    規定，較為有利，故應依刑法第2 條第1 項前段，適用修正
    前刑法第41條第1 項前段規定，定其易科罰金之折算標準。
二、原審認被告罪證明確，因而適用刑法第2 條第1 項、第335
    條第1 項、修正前刑法第41條第1 項前段，修正前罰金罰鍰
    提高標準條例第2 條，現行法規所定貨幣單位折算新臺幣條
    例第2 條，中華民國96年罪犯減刑條例第2 條第1 項第3 款
    、第7 條規定，並審酌被告利用受託代購物品而侵吞委託款
    項，侵占金額為10,000元，對乙○○造成損害，犯後迭經催
    討，仍未賠償等一切情狀，量處拘役58日；並說明被告犯罪
    時間在96年4 月24日以前，合於中華民國96年罪犯減刑條例
    減刑規定，應同時諭知減得之刑為拘役29日；暨易刑處分之
    折算標準，經比較新舊法後，以舊法有利被告，而諭知如易
    科罰金以銀元300 元即新臺幣900 元折算1 日。認事用法，
    核無不合，量刑亦屬允當。檢察官上訴意旨，雖以被告尚未
    賠償，並無悔意，指摘原判決量刑不當，惟本院認所處拘役
    日數或其易刑處分應繳罰金數額，均已超過被告侵占所得利
    益，至於減刑則為國家對犯罪之全面性刑事政策，非係針對
    個案而故意有利被告，上訴為無理由，應予駁回。
據上論斷，應依刑事訴訟法第368條，判決如主文。
本案經檢察官鄭銘謙到庭執行職務。
中    華    民    國    97    年    2     月    29    日
                  刑事第五庭    審判長法  官  曾永宗
                                      法  官  任森銓
                                      法  官  王伯文
以上正本證明與原本無異。
本判決不得上訴。
中    華    民    國    97    年    2     月    29    日
                                      書記官  黎  珍
附錄本件判決論罪科刑法條：
刑法第335 條第1 項：
意圖為自己或第三人不法之所有，而侵占自己持有他人之物者，
處5 年以下有期徒刑、拘役或科或併科1,000 元以下罰金。


司法院資訊處製作；財團法人民間司法改革基金會備份。
